# 请教陈老师：关于同一控制分步到位

提问人：gotoschool_ 时间：2023-03-04 21:18:23
陈老师您好：
同一控制分步到位比如10%-60%，借方长投为最终控制方合报净资产账面价份额，贷方全部都是支付对价的账面价吗交易性金融资产不需要视同处置？

回答人：chenyiwei
根据《企业会计准则第 2 号——长期股权投资（ 2014 年修订）》的应用指南：
企业通过多次交易分步取得同一控制下被投资单位的股权，最终形成企业合并的，应当判断多次交易是否属于“一揽子交易”。属于一揽子交易的，合并方应当将各项交易作为一项取得控制权的交易进行会计处理。不属于“一揽子交易”的，取得控制权日，应按照以下步骤进行会计处理：
(1）确定同一控制下企业合并形成的长期股权投资的初始投资成本。在合并日，根据合并后应享有被合并方净资产在最终控制方合并财务报表中的账面价值的份额，确定长期股权投资的初始投资成本。
(2）长期股权投资初始投资成本与合并对价账面价值之间的差额的处理。合并日长期股权投资的初始投资成本，与达到合并前的长期股权投资账面价值加上合并日进一步取得股份新支付对价的账面价值之和的差额，调整资本公积（资本溢价或股本溢价），资本公积不足冲减的，冲减留存收益。
(3）合并日之前持有的股 权 投投 资 ，因采用因采用 权 益法核算或金融工具确确 认 和和 计 量准量准 则 核算而核算而确确 认 的其他的其他 综 合收益合收益， 暂 不不进 行会行会 计处 理理，直至直至 处 置置 该项 投投 资时 采用与被投 资单 位直接位直接 处 置相置相关关 资产 或或 负债 相同的基 础进 行会行会 计处 理理；；因采用因采用权 益法核算而确确 认 的被投的被投 资单 位位 净资产 中除中除 净损 益、其他 综 合收益和利 润 分配以外的所有者 权 益其他益其他 变动 ， 暂 不不 进行会行会 计处 理理，直至处置该项投资时转入当期损益。其中，处置后的剩余股权根据本准则采用成本法或权益法核算的，其他综合收益和其他所有者权益应按比例结转，处置后的剩余股权改按金融工具确认和计量准则进行会计处理的，其他综合收益和其他所有者权益应全部结转。
(4）编制合并财务报表。合并方应当按照《企业会计准则第 20 号一一企业合并》（以下简称“企业合并准则”）和合并财务报表准则的规定编制合并财务报表。合并方在达到合并之前持有的长期股权投资，在取得日与合并方与被合并方向处于同一最终控制之日孰晚日与合并日之间已确认有关损益、其他综合收益和其他所有者权益变动，应分别冲减比较报表期间的期初留存收益或当期损益。
具体举例详见该准则应用指南的【例 5 】。